臺灣桃園地方法院刑事判決　　　　　　　96年度重訴字第22號
公　訴　人　臺灣桃園地方法院檢察署檢察官
被　　　告　丙○○
　　　　　　　　　　（現羈押在臺灣桃園看守所）
選任辯護人　翁方彬律師
上列被告因擄人勒贖等案件，經檢察官提起公訴（96年度偵字第
4184號），本院判決如下：
    主  文
丙○○共同擄人後意圖勒贖，累犯，處有期徒刑柒年肆月。
    事  實
一、丙○○前於民國94年間因贓物案件，經本院以94年度桃簡字
    第1348號判處有期徒刑5 月確定，並於94年10月31日易科罰
    金執行完畢。詎仍不之悔改，於95年8 、9 月間丙○○受託
    看守已遭法院查封之桃園縣海湖地區龍華公司廠房，然因甲○○在債權人至現場參與執行時亦在該處，丙○○因而認甲○○應給予紅包。嗣丙○○於95年11月16日凌晨得知甲○○
    在桃園縣桃園市○○○路51號「宮殿酒店」內，即與綽號阿
    胖之丁○○、綽號阿慶之戊○○（上2 人另由臺灣桃園地方
    法院檢察署檢察官以96年度偵字第1239號偵查中）及數名真
    實姓名年籍不詳之成年男子共同基於妨害他人行動自由之犯
    意聯絡，而於同日凌晨3 時許在宮殿酒店外守候，迨綽號大
    富之甲○○、綽號阿坤之乙○○走出宮殿酒店外時，丙○○
    、丁○○、戊○○及該數名真實姓名年籍不詳之成年男子旋
    即徒手強拉之方式，強將甲○○、乙○○拉入1 輛車號不詳
    之銀色休旅車內，再由丙○○、丁○○、戊○○及該數名真
    實姓名年籍不詳之成年男子中之2 人分別駕駛及搭乘該車離
    去，共同以此非法之方法，剝奪甲○○、乙○○之行動自由
    ，嗣抵達桃園縣蘆竹鄉南天宮旁之卡拉OK店內，甲○○先遭
    10 餘 名真實姓名年籍不詳之成年男子分別持手電筒、電擊
    棒毆打，致使甲○○受有右手臂骨折、雙側膝蓋挫傷等傷害
    ，丙○○、丁○○繼之向甲○○稱與其等間有債務糾紛，逼
    問甲○○要如何處理，甲○○表示並未欠債後，丙○○、丁○○、戊○○及該數名真實姓名年籍不詳之成年男子竟於擄
    人後起意勒贖，共同意圖為自己不法之所有，藉詞甲○○於
    95年8 、9 月間在桃園縣海湖地區龍華公司遭法院強制執行
    時搬走機器，丙○○並未阻擋之事，由丙○○、丁○○向甲○○表示需支付新臺幣（下同）2,500,000 元始可解決，並
    恫嚇稱：如果不拿出錢來就不放人，還要把你們埋了等語，
    使甲○○、乙○○心生畏怖，幾經交涉後，丙○○、丁○○
    、戊○○及該數名真實姓名年籍不詳之成年男子於當日凌晨
    6 時許同意由乙○○先離開該處籌錢，且需於當日中午前籌
    到2,500,000 元（其中丙○○部分1,000,000 元、丁○○部
    分1,500,000 元）將甲○○贖回去，戊○○才將乙○○載至
    桃園縣政府附近讓乙○○下車去籌錢，而丙○○、丁○○因
    恐乙○○在離去後會報警，而將甲○○再押往桃園縣桃園市
    ○○○路「天堂鳥汽車旅館」652 號房，乙○○在獲釋後因
    恐甲○○遭遇不測，乃與甲○○之朋友「國雄」一同前往李
    俊峰住處，請託李俊峰出面協調，而由李俊峰撥打電話給丁○○並向丁○○表示：「國雄」願意於下個月5 日給付1,50
    0,000 元給伊等語，丁○○在李俊峰擔保其可取得贖款後始
    先行離去。而丙○○、戊○○則再次將甲○○押往桃園縣蘆
    竹鄉大竹村某檳榔攤內，並多次撥打電話給乙○○詢問錢是
    否已籌到，乙○○向其2 人表示無法籌到那麼多錢，幾經討
    價還價，丙○○、戊○○方同意可先給付300,000 元贖款，
    其餘款項需於翌日補齊，並要求乙○○在當日中午將300,00
    0 元拿到中壢「天晟醫院」，乙○○乃於95年11月16日中午
    將300,000 元交予友人帶至天晟醫院，由戊○○將贖款取走
    ，甲○○也在丙○○、戊○○取得贖款後獲釋。嗣為警於96
    年2 月5 日晚間8 時30分許，在桃園縣大園鄉之桃園國際機
    場第1 航廈內將丙○○拘提到案。
二、案經桃園縣政府警察局移請臺灣桃園地方法院檢察署檢察官
    偵查起訴。
    理  由
壹、證據能力部分：
一、就證人楊德仁、黃格峰、邱奕桐部分：
  (一)按被告以外之人於審判外之言詞或書面陳述，除法律有規定
    者外，不得作為證據，刑事訴訟法第159 條固定有明文。惟
    被告以外之人於審判外之陳述，雖不符同法第159 條之1 至
    之4 之規定，而經當事人於審判程序同意作為證據，法院審
    酌該言詞陳述或書面陳述作成時之情況，認為適當者，亦得
    為證據。又當事人、代理人或辯護人於法院調查證據時，知
    有第159 條第1 項不得為證據之情形，而未於言詞辯論終結
    前聲明異議者，視為有前項之同意，此亦據同法第159 條之
    5 規定甚明。有關證人楊德仁、黃格峰、邱奕桐於警詢中之
    證詞，是被告以外之人於審判外之言詞陳述，依刑事訴訟法
    第159 條之規定，屬於傳聞證據而不具證據能力，且因被告
    之辯護人於本件準備程序中已表示爭執其證據能力，是以無
    證據能力。
  (二)按證人、鑑定人依法應具結而未具結者，其證言或鑑定意見
    ，不得作為證據，刑事訴訟法第158 條之3 定有明文，其立
    法理由乃在擔保該證言或鑑定意見，係據實陳述或公正誠實
    之可信性，故未依法具結者，依「證據絕對排除法則」（上
    開法文並無「除法律有規定者外」之例外規定），當然無證
    據能力，而不得作為證據，縱使同法第159 條之5 就例外承
    認傳聞證據之證據能力之「同意性法則」亦有明文，然未經
    具結之證詞既屬絕對排除之證據，自不得因當事人於審判程
    序之同意，逕認該未經具結之證言，亦得作為證據，此於適
    用同法條（第159 條之5） 第2 項所定「視為有前項之同意
    」之情形者，亦應受上揭第158 條之3 規定之限制，則該等
    未經具結之證詞，無論當事人間是否同意援引為本案證據，
    均屬絕對應該排除無證據能力之證據（最高法院94年度台上
    字第3277、4436號判決、96年度台上字第910 、2098號判決
    均同此見解，可供參照）。查證人楊德仁、黃格峰、邱奕桐
    以被告身分而於偵查中所為供述（見96年度偵字第4184號卷
    第85頁、第88頁筆錄），對本案被告而言，自係被告以外之
    人之審判外證述，但檢察官在該次偵訊中，並未以證人身分
    令楊德仁、黃格峰、邱奕桐就有關本案被告之事項具結作證
    以擔保其所述實在，此有上開偵訊筆錄1 件為憑，辯護人復
    認該偵訊證詞不具證據能力（見本院卷(一)第31頁筆錄），故
    參照上開所述證據絕對排除之意旨，楊德仁、黃格峰、邱奕
    桐該次未經具結之偵訊證詞自均無證據能力。
二、就證人乙○○、李俊峰、甲○○之部分：
    又按被告以外之人於審判外之陳述，雖不符前4 條之規定，
    而經當事人於審判程序同意作為證據，法院審酌該言詞陳述
    或書面陳述作成時之情況，認為適當者，亦得為證據，當事
    人、代理人或辯護人於法院調查證據時，知有第159 條第1
    項不得為證據之情形，而未於言詞辯論終結前聲明異議者，
    視為有前項之同意，刑事訴訟法第159 條之5 規定甚明。查
    本件證人乙○○、李俊峰分別於警詢、偵查中所為之陳述，
    固為被告以外之人於審判外之陳述，屬傳聞證據，惟公訴人
    、被告及其辯護人就前開審判外之陳述於本院準備程序中，
    就其證據能力並未爭執，另證人即被害人甲○○於警詢、偵
    查中所為陳述，固為被告以外之人所為之陳述，屬傳聞證據
    ，惟公訴人、被告及其辯護人就前開審判外之陳述於本院準
    備程序亦未爭執其證據能力，迄言詞辯論終結前，亦未表示
    異議，而本院審酌渠等陳述作成時之情況，核無違法取證及
    證明力明顯過低之瑕疵，亦認為以之作為證據為適當，揆諸
    上開規定，本院認證人乙○○、李俊峰、甲○○於警詢、偵
    查中所為之證言有證據能力。
三、就證人即共犯丁○○部分：
    再按被告以外之人於審判外之言詞或書面陳述，除法律有規
    定者外，不得作為證據，刑事訴訟法第159 條第1 項定有明
    文。所謂法律有規定者，包括同法第159 條之1 至同法條之
    3 及同法條之5 之以傳聞證據具有證據能力之例外情形在內
    （最高法院96年度台上字第4557號刑事判決要旨參照）。是
    以，本案共犯丁○○就本案於警詢、偵查中之陳述，被告丙○○及辯護人就證據能力並不爭執，且共犯丁○○於本院審
    理時已以證人身分由本案被告丙○○為交互詰問，是共犯丁○○於警詢、偵查中之之陳述，自有證據能力。
四、就證人即共犯戊○○部分：
  (一)證人即共犯戊○○之警詢筆錄部份：
    按被告以外之人於審判中所在不明無法傳喚或傳喚不到者，
    其於檢察事務官、司法警察官或司法警察調查中所為之陳述
    ，經證明具有可信之特別情況，且為證明犯罪事實之存否所
    必要者，得為證據，刑事訴訟法第159 條之3 第3 款規定有
    明文。經查，證人戊○○經本院合法傳喚均未到庭，復經本
    院命員警至桃園縣大園鄉五權村10鄰大埔27之3 號住處執行
    拘提，拘提無著，拘提報告書並載以：經多次前往拘提未獲
    ，且其母親表示戊○○並未居住該處，且未與其聯繫，不知
    去向等情，有送達回證、桃園縣警察局大園分局函在卷可稽
    ，是證人戊○○於審判中確有所在不明而無法傳喚之情。而
    本院審諸證人戊○○於警詢時所為陳述，並無證據顯示違法
    取供之情形；且由筆錄製作之原因、過程以觀，戊○○與被
    告丙○○並無怨隙，且製作筆錄，筆錄內容係就其所親身見
    聞為完整、連續、始末之陳述，顯具有可信之特別情況存在
    ，且不為被告丙○○及辯護人所爭執，應具有證據能力。
  (二)證人即共犯戊○○之偵訊筆錄部份：
    被告以外之人於審判外之陳述，依法律特別規定得作為證據
    者，除客觀上不能受詰問者外，於審判中，仍應依法踐行詰
    問程序。此所謂「客觀上不能受詰問」，應係指死亡、因生
    理或心理之疾病致記憶喪失無法陳述、所在不明而傳拘無著
    或合法行使拒絕證言權等情形而言（最高法院96年度臺上字
    第3256號判決意旨參照）。查證人即共犯戊○○於偵查中以
    被告之身分所為之筆錄，雖未經具結，然其未經具結之陳述
    筆錄，係屬被告以外之人於偵查中向檢察官所為之陳述，本
    質上亦屬於傳聞證據，然證人戊○○因所在不明而傳拘無著
    ，自屬前開所稱客觀上不能詰問之情形，本院審酌被告丙○○及其辯護人並未主張證人戊○○前開於檢察官偵查中所為
    陳述係違法取得或有顯不可信之情形，揆諸前開判決意旨，
    證人戊○○於檢察官偵查中以被告身分所為之證述，雖未經
    詰問程序，仍有證據能力。
貳、實體部分：
一、訊據被告丙○○固不否認有於95年11月16日凌晨3 時許有與
    丁○○、戊○○還有數名年籍不詳之成年男子在桃園縣桃園
    市○○○路51號「宮殿酒店」前等候被害人甲○○，並在被
    害人甲○○步出「宮殿酒店」時，由戊○○將甲○○拉上車
    ，而乙○○在混亂中亦上車，戊○○將2 人載往桃園縣蘆竹
    鄉南天宮旁之卡拉OK店內，並輾轉將甲○○押往桃園縣桃園
    市○○○路「天堂鳥汽車旅館」652 號房、桃園縣蘆竹鄉大
    竹村某檳榔攤內，並在取得300,000 元後，讓甲○○離去等
    情；另被告丙○○則矢口否認有何擄人後意圖勒贖之犯行，
    被告丙○○辯稱：是因為95年8 、9 月間伊受僱看守桃園縣
    海湖地區龍華公司廠房內機器，被害人帶法院執行命令過來
    說要搬機器，如果伊不阻攔的話，願意給伊1,000,000 元，
    後來被害人都沒有給伊，95年11月16日凌晨是丁○○打電話
    跟伊說甲○○人在「宮殿酒店」，所以才會去「宮殿酒店」
    外等他，問他要如何處理債務問題，甲○○另外有欠丁○○
    1,500,000 元，該款項是被害人甲○○所欠的債務，並非贖
    金，更無勒贖之意圖云云。經查：
  (一)被告丙○○藉詞被害人甲○○與伊間因搬遭查封公司之工廠
    內機器有產生債務糾紛，而於95年11月16日凌晨與丁○○、
    戊○○及數名真實年籍不詳之成年男子在宮殿酒店前將甲○○強押上車載往桃園縣蘆竹鄉南天宮旁之卡拉OK店內等情，
    除為被告丙○○所不否認外（見本院卷(一)第31頁、卷(二)第10
    頁），核與證人甲○○、乙○○於警詢中（見96年度偵字第
    4184號卷第50頁至第53頁、第55頁至第58頁）、證人丁○○
    於警詢、偵查及本院審理中（見偵查卷第20頁至第23頁、第
    77頁至第80頁、本院卷(二)第55頁）、證人戊○○於警詢、偵
    查中（見同上偵查卷第26頁至第29頁、第68頁至第70頁）證
    述情節相符。再查：證人即被害人甲○○遭被告丙○○等人
    強押在桃園縣蘆竹鄉南天宮旁之卡拉OK店內遭人分持手電筒
    、電擊棒毆傷，並向證人甲○○、乙○○恫嚇稱：如果不拿
    出錢來就不放人，還要把你們埋了等語，使證人甲○○、乙○○心生畏怖，並先釋放乙○○，要乙○○去籌錢來將甲○○贖出去，乙○○乃將先籌得之300,000 元託朋友在中壢天
    晟醫院交予戊○○，而在戊○○將該300,000 元交予被告丙○○後，甲○○才獲得釋放等情，亦據證人乙○○於本院審
    理時證述：在桃園縣南崁山上一處廟宇旁房子內，被告丙○○及綽號阿胖的人都有說要我們拿出2,500,000 元，不然不
    讓我們走，並且要把我們埋起來，後來阿慶載我離開該處，
    並限我在天亮中午前要把2,500,000 元準備好，後來因為我
    籌不到那麼多錢，所以就跟他們達成先給付300,000 元的協
    議，並且託朋友於當天中午在天晟醫院交給他們，證人甲○○在我交付300,000 元之後約1 個小時就被釋放等語明確（
    見本院卷(二)第87頁至第88頁）。
  (二)雖被告丙○○以前揭情詞置辯，惟查：
    1.證人甲○○於本院審理時結證稱：95年11月16日凌晨我喝
      了很多酒，他們說我跟他們有債務糾紛，但是我記憶中並
      沒有欠誰錢，我記憶中跟被告沒有私人、生意上往來，在
      95年8 、9 月間我雖然有在海湖地區龍華公司現場出現，
      但當時我是去找朋友聊天，我並沒有受公司委託去參與執
      行，也沒有答應要給人紅包等語明確（見本院卷(二)第137
      頁至第147 頁），而被告亦未提出證據證明其與證人甲○○有何債權債務關係，且被告丙○○與證人甲○○間，並
      無仇恨、恩怨存在，此為被告所不否認，證人甲○○實無
      為虛妄陳述，故意誣陷被告之必要。是被告丙○○與證人
      甲○○間無債權債務關係等情，堪已認定。
    2.被告丙○○雖辯稱是證人甲○○欠債所以才會限制被害人
      甲○○之行動自由，問他要如何解決債務問題，乙○○所
      交付的300,000 元是還證人甲○○的欠款，該300,000 元
      非贖款，並無勒贖意圖云云。然證人甲○○並未欠被告任
      何款項等情業如前述，且本案確係被告丙○○及丁○○向
      證人甲○○、乙○○提出需付2,500,000 元才會放人，並
      要乙○○去籌錢，幾經交涉始達成先交付現金300,000 元
      支付贖款等情，業經證人乙○○證述明確，被告丙○○此
      部分辯解並不可採。
  (三)綜上所述，被告丙○○上開所辯，顯係卸責之詞，不足採信
    ，本件事證明確，被告丙○○犯行，洵堪認定，應依法論科
    。
二、論罪部分：
    按擄人後意圖勒贖者，以意圖勒贖而擄人論，91年1 月30日
    增訂公布之刑法第348 條之1 定有明文；次按擄人勒贖罪係
    以意圖勒贖而擄人為構成要件，其犯罪方法行為係將被害人
    置於行為人實力支配之下，予以脅迫，其犯罪目的行為係向
    被害人或關係人勒索財物，因此擄人勒贖罪本質上為妨害自
    由與強盜之結合，在形式上則為妨害自由與恐嚇取財之結合
    ，且擄人者，實際上大多以若不付贖款即對被擄人加害等詞
    恫嚇被擄人親友，使生畏怖，因而交付贖款；於此，對被擄
    人或其親友恐嚇之妨害自由行為，在觀念上，應被吸收於擄
    人勒贖行為中，不應再論以妨害自由罪。復按在實施擄人過
    程中，為排除障礙或壓抑反抗，或對被害人施以強暴之行為
    ，或對週遭被害人之親友為壓制其防止或救援之行為，除行
    為人另有傷害或妨害自由之故意，在觀念上應被吸收於擄人
    勒贖行為中，不應再論以妨害自由或傷害罪，最高法院分別
    著有89年度臺上字第1603號、91年度臺上字第769 號判決可
    資佐參。又刑法第302 條第1 項之妨害自由罪，係妨害他人
    自由之概括規定，故行為人具有一定目的，以非法方法剝奪
    人之行動自由者，除法律別有處罰較重之規定（例如略誘、
    擄人勒贖等罪）應適用各該規定處斷外，如以使人行無義務
    之事，或妨害人行使權利為目的，而其強暴脅迫復已達於剝
    奪人行動自由之程度，即祇成立第302 條之罪，不應再依同
    法第304 條論處，因此項使人行無義務之事，或妨害人行使
    權利之低度行為，應為剝奪人行動自由之高度行為所吸收，
    此亦有71年度臺上字第3488號判決可參。是本案被告丙○○
    於變更為擄人勒贖犯意前對證人甲○○之妨害自由、傷害犯
    行，為其等事後變更為擄人勒贖犯意之犯行所吸收，另其變
    更為擄人勒贖犯意後對證人甲○○及其友人乙○○之恐嚇取
    財犯行，因無證據證明另有恐嚇取財之故意，應為擄人勒贖
    行為所吸收，均不另論罪。故核被告丙○○所為均係犯刑法
    第347 條第1 項、第348 條之1 之擄人後意圖勒贖罪，公訴
    人認被告係觸犯刑法第347 條第1 項擄人勒贖罪，尚有未洽
    ，惟其基本事實相同，本院應依法變更起訴法條；又公訴人
    認被告丙○○另犯有妨害自由罪嫌，容有誤會。又被告1 次
    擄走證人甲○○、乙○○2 人後勒贖，係1 行為觸犯2 個擄
    人後意圖勒贖罪，屬想像競合犯，應從一重處斷。被告丙○○與丁○○、戊○○及數名真實姓名年籍不詳之成年男子間
    就上開犯行有犯意之聯絡，行為之分擔，均為共同正犯。被
    告丙○○前曾有如事實欄一所示之有期徒刑執行完畢等情，
    此有被告臺灣桃園地方法院檢察署刑案資料查註紀錄表及臺
    灣高等法院被告全國前案紀錄表各1 紙在卷可稽，其於5 年
    之內，再犯本案有期徒刑以上之罪，因依刑法第64條第1 項
    、第65條第1 項規定，死刑、無期徒刑不得加重，僅就有期
    徒刑部分加重之。又刑法第347 條第5 項規定犯擄人勒贖罪
    「未經取贖而釋放被害人者，減輕其刑；取贖後而釋放被害
    人者，得減輕其刑」，其立法用意除鼓勵罪犯中止犯行外，
    另兼顧人質之安全，應具有自動釋放人質之心意及實際釋放
    人質之事實，始得寬減其刑，必須於未經取贖前，任意終止
    勒贖之意思，或取贖得款後自動恢復被害人之行動自由，始
    屬相當，如已案發，迫不得已，始行釋放，或尚未釋放，即
    被查獲，均與上開規定不符，不得減輕其刑，此有最高法院
    79年度臺上字第3534號、80年度臺上字第3925號判決可資參
    照；本件係被告丙○○於取贖後即自動釋放被害人等情，業
    據證人乙○○證述在卷，足證被告確係在取贖後自動釋放人
    質，自得依刑法第347 條第5 項後段規定依減輕其刑，並依
    刑法第71條第1 項之規定先加後減之。爰審酌被告年輕力壯
    ，卻不知奮力向上，而在公共場所公然強行擄走證人甲○○
    後，思欲不勞而獲，起意勒贖贖款，使證人甲○○惶恐莫甚
    ，造成心理難以抹滅之傷害，更生一般社會大眾對於身體財
    產之恐慌，影響社會治安甚鉅，且被告迄今均未歸還上開30
    0,000 元贖款，於本院僅坦承妨害自由犯行，仍然否認擄人
    後意圖勒贖犯行，且多方藉詞狡辯，不知改過及公訴人具體
    對被告丙○○求刑有期徒刑7 年尚有未洽等一切情況，量處
    如主文所示之刑。
三、另未扣案之手電筒、電擊棒雖係為被告及其共犯供本案犯罪
    所用之物，為無證據證明為被告或其共犯所有，爰不為沒收
    之諭知。
據上論斷，應依刑事訴訟法第299 條第1 項前段、第300 條，刑
法第28條、第347 條第1 項、、第5 項後段、第348 條之1 、第
47條第1 項、第55條，判決如主文。
本案經檢察官林安紜到庭執行職務。
中　　華　　民　　國　　96　　年　　10　　月　　23　　日
                  刑事第一庭　審判長法  官  曾淑華
                                    法  官  鄭吉雄
                                    法  官  朱美璘
以上正本證明與原本無異
如不服本判決書應於送達後10日內向本院提出上訴狀
                                    書記官　谷貞豫
中　　華　　民　　國　　96　　年　　10　　月　　26　　日
附錄本案論罪科刑法條：
刑法第347條
意圖勒贖而擄人者，處死刑、無期徒刑或七年以上有期徒刑。
因而致人於死者，處死刑、無期徒刑或十二年以上有期徒刑；致
重傷者，處死刑、無期徒刑或十年以上有期徒刑。
第一項之未遂犯罰之。
預備犯第一項之罪者，處二年以下有期徒刑。
犯第一項之罪，未經取贖而釋放被害人者，減輕其刑；取贖後而
釋放被害人者，得減輕其刑。
刑法第348條之1
擄人後意圖勒贖者，以意圖勒贖而擄人論。
